臺灣臺北地方法院民事裁定
111年度消債聲免字第3號
聲  請  人  
即  債務人  洪智銘  



相  對  人  
即  債權人  華南商業銀行股份有限公司

法定代理人  張振芳  


相  對  人  
即  債權人  台新國際商業銀行股份有限公司

法定代理人  尚瑞強  


上列當事人間消費者債務清理之聲請免責事件，本院裁定如下：
    主  文
聲請人洪智銘應予免責。
    理  由
一、按法院裁定開始清算程序後，債務人有薪資、執行業務所得
    或其他固定收入，扣除自己及依法應受其扶養者所必要生活
    費用之數額後仍有餘額，而普通債權人之分配總額低於債務
    人聲請清算前2年間，可處分所得扣除自己及依法應受其扶
    養者所必要生活費用之數額者，法院應為不免責之裁定，但
    債務人證明經普通債權人全體同意者，不在此限；債務人因
    第133條之情形，受不免責之裁定確定後，繼續清償達該條
    規定之數額，且各普通債權人受償額均達其應受分配額時，
    得聲請法院裁定免責，消費者債務清理條例（下稱消債條例
    ）第133條、第141條第1項分別定有明文。而觀諸消債條例
    第133條之立法目的在避免債務人濫用清算程序以獲免責，
    並敦促有清償能力者，利用薪資、執行業務所得或其他固定
    收入清償債務而受免責，以保障債權人可受最低清償。又為
    鼓勵債務人利用其薪資、執行業務所得或其他固定收入清償
    債務，以獲得免責，債務人縱因第133條之情形，受不免責
    之裁定，如其事後繼續工作並清償債務，於清償額達第133
    條所定之數額，且各普通債權人受償額均達依該數額應受分
    配額時，各債權人之債權已獲相當程度之清償時，自宜賦予
    其重建經濟之機會，爰設本條，明定此際債務人得聲請法院
    裁定免責（消債條例第141條第1項立法理由參照）。從而，
    債務人依消債條例第141條規定聲請免責時，法院僅須依債
    務人是否已清償達消債條例第133條規定之數額及各普通債
    權人受償額是否均達其應受分配額為免責與否之認定，無須
    再斟酌原不免責事由之情節及其他一切情狀。　　
二、聲請意旨略以：債務人前經本院109年度消債職聲免字第118
    號裁定不免責確定後，債務人繼續清償上開裁定附表所定消
    債條例第141條所定數額，爰依同條例第141條規定聲請免責
    等語。　
三、經查，債務人前經本院認有消債條例第133條所定不免責事
    由，經本院以109年度消債職聲免第118號裁定為不免責裁定
    並確定等情，業經本院調閱卷宗核閱屬實。又債務人主張受
    不免責之裁定確定後，繼續清償達消債條例第133條規定應
    清償之數額（依上開裁定所附附表，債務人應繼續清償債權
    人2人共9,634元），債務人已繼續清償達上開數額等情，已
    提出郵政跨行匯款申請書2張為證（見本院消債聲免卷第41
    至43頁），且債權人2人中均已具狀確認對債務人主張之清
    償事實及數額確認無誤，有卷附債權人陳報狀、本院公務電
    話紀錄在卷可參（見同上院卷第53至61頁）。是依上說明，
    本院應依債務人之聲請為免責之裁定。
四、至債權人台新國際商業銀行股份有限公司表示不同意免責，
    請本院詳查聲請人是否有消債條例第133條、第134條各款不
    免責事由，諸如查詢聲請人之入出境資料以確認是否奢侈浪
    費或隱匿財產之行為；債權人華南商業銀行股份有限公司表
    示請本院調查債務人是否有符合消債條例第133、134條之情
    事，若無，請依法裁定，債權人將依裁定結果辦理等節。按
    「若債務人繼續清償達第133條所訂數額而依第141條規定聲
    請法院裁定免責時，法院即無裁量餘地，應為免責之裁定」
    （司法院97年第4期民事業務研究會第15號研究意見參照）
    。據此，本件債務人前因構成消債條例第133條規定不免責
    事由，經本院裁定不免責確定後，依消債條例第141條規定
    ，債務人於符合清償債權人金額達同條例第133條所定之數
    額，且各債權人受償額均達其應受分配額之要件，即得聲請
    免責。再者，該條之立法目的係在鼓勵債務人利用其薪資、
    執行業務所得或其他固定收入清償債務，以獲得免責，是縱
    債務人清償之金額未合於債權人主觀上之期待，其依法自得
    聲請免責，且於合於法定要件後，仍應予免責。揆諸上開說
    明，本院原則上僅就其有無符合消債條例第141條之要件而
    為審查，無須再斟酌原不免責事由之情節及其他一切情狀，
    是債權人所執前開主張，並非可採。
五、綜上所述，本件債務人前於受不免責之裁定確定後，已繼續
    清償債務達消債條例第133條所規定之數額，且各普通債權
    人受償額均達其應受分配額，已符合同條例第141條第1項所
    規定之免責事由。從而，債務人聲請免責，為有理由，應予
    准許，爰裁定如主文。
中　　華　　民　　國　　111 　年　　2 　　月　　15　　日
                  民事第二庭    法　官　蔡英雌
以上正本係照原本作成。
如不服本裁定應於送達後10日內向本院提出抗告狀，並繳納抗告
費新臺幣1,000元。
中　　華　　民　　國　　111 　年　　2 　　月　　15　　日
                                書記官  霍薇帆